【裁判字號】    99,交聲,224
【裁判日期】    990430
【裁判案由】    違反道路交通管理處罰條例聲明異議
【裁判全文】
臺灣士林地方法院交通事件裁定         99年度交聲字第224號
原處分機關  臺北市交通事件裁決所
異  議  人
即受處分人  甲○○
上列異議人即受處分人因違反道路交通管理處罰條例案件，對於
臺北市交通事件裁決所民國99年2 月3 日所為北市裁罰字第裁22
-U00000000號之裁決書（原舉發單號：鐵警行字第U00000000 號
），聲明異議，本院裁定如下：
    主  文
異議駁回。
    理  由
一、按汽車駕駛人，駕車在鐵路平交道有遮斷器開始放下，或警
    鈴已響、閃光號誌已顯示，仍強行闖越者，處新臺幣6,000
    元以上12,000元以下罰鍰，並記違規點數3 點，汽車駕駛人
    有違反道路交通管理處罰條例第54條規定者，應接受道路交
    通安全講習，道路交通管理處罰條例第54條第1 款、第63條
    第1項第3款及第24條第1 項第4 款定有明文。
二、原處分意旨略以：本件異議人即受處分人甲○○於民國98年
    11月17日18時52分許，駕駛車牌號碼G8-3611 號自用一般小
    客車（下稱系爭車輛）行經桃園縣中壢市○○路○○道時，
    因警鈴已響閃光號誌已顯示，仍闖平交道，為警逕行舉發「
    警鈴已響閃光號誌已顯示，闖平交道」之違規，經內政部警
    政署鐵路警察局第一警務段中壢派出所以鐵警行字U0000000
    0 號舉發違反道路交通管理事件通知單逕行舉發。嗣異議人
    未應到案期限內到案，且經原舉發單位函復受處分人違規屬
    實，原處分機關遂於99年2 月3 日以北市裁罰字第裁22-U00
    000000號之裁決書，依道路交通管理處罰條例第54條第1 款
    規定，裁處異議人罰鍰新臺幣（下同）10,000元，並記違規
    點數3 點，再應依同條例第24條規定，參加道路交通安全講
    習等語。
三、聲明異議意旨略以：事發當時伊行經中壢市○○道，適逢前
    車突然停止，當時伊之車頭已過停止線，為保持平交道淨空
    ，故伊停在白線上，再啟動前行後，警鈴響起，因此，燈閃
    時伊已在平交道內，有同行並列之機車為證。爰聲明異議，
    請求撤銷原處分云云。
四、經查：
(一)按汽車行駛中，駕駛人看到鐵路平交道標誌或標線後，應即
    將速度減低至時速15公里以下，接近平交道時，該鐵路平交
    道設有遮斷器者，如遮斷器已放下時，應即暫停，俟遮斷器
    開放後，始得通過；如設有警鈴及閃光號誌者，警鈴已響，
    閃光號誌已顯示，駕駛人應暫停俟火車通過後，看、聽鐵路
    兩方確無火車駛來，始得通過，道路交通安全規則第104 條
    第1 項本文、第1 款、第2 款定有明文。再按自動遮斷器依
    下列規定調整：1.遮斷器之關閉動作，應在警報動作開始後
    ，6 秒至8 秒啟動。2.遮斷器之關閉動作時間，應在6 秒至
    10秒以內，開放時間應在12秒以內，臺灣鐵路管理局號誌裝
    置養護檢查作業程序第291 條亦有明文規定，且有內政部警
    政署鐵路警察局第一警務段99年1 月8 日鐵一警行字第0990
    000193號函在卷可參。揆諸上開所示，足見平交道警鈴響起
    ，閃光號誌顯示後約6秒至8秒，遮斷器始行放下甚明。惟觀
    諸卷附舉發照片，分別係上揭時、地異議人駕駛上開自用一
    般小客車於遮斷器啟動後4.2 秒、5.2 秒所拍攝，依該照片
    所示，異議人係於遮斷器啟動後4.2 秒，越過該路段平交道
    前方之停止線，嗣於遮斷器啟動後5.2 秒時，仍以時速23公
    里闖越鐵路平交道，此有內政部警政署鐵路警察局第一警務
    段上揭函所附之違規舉證照片2 張可稽。復參諸前開所述，
    遮斷器啟動時，係警鈴響起、閃光號誌後約6 至8 秒，足認
    異議人於通過平交道前，應有充分時間辨認警鈴響起、閃光
    號誌顯示，其猶仍執意前行通過該平交道，顯已違反道路交
    通管理處罰條例第54條第1 款之「警鈴已響，閃光號誌已顯
    示，闖平交道」規定甚明。是異議人通過該平交道時，警鈴
    已響，閃光號誌已顯示，即使異議人通過上開平交道當下，
    遮斷器尚未啟動，仍應在平交道前暫停俟火車通過後，看聽
    鐵路兩方確無火車駛來，始得通過，竟不思此舉，反倒加速
    前行闖越，其違規事實至為灼然，異議人猶以前詞置辯，均
    非可採。
(二)再查，上揭規定其意旨在於使鐵路平交道保持淨空，以免來
    往人車或鐵路運輸之人員、乘客發生危險，故駕車經過平交
    道附近時，即應判斷前方車輛流量大小、與平交道之距離等
    ，以綜合衡量本身車速是否應降低，避免本身車輛因前方車
    輛回堵而發生在鐵路平交道上動彈不得，致必須為臨時停車
    之狀況，是駕駛人應保持較高警覺，如無確實把握可通過平
    交道，即應先將車輛減速甚至暫停於平交道停止線前，待前
    方車輛空出之間隔，已足容納本身車體通過時，方可前行，
    而觀諸上開採證照片，該路段並無擁擠之情形，且異議人駕
    駛之自用一般小客車後方亦無其他車輛夾擊之情，堪認該路
    段之車流，尚屬順暢，益徵異議人應有足夠空間得謹慎判斷
    ，輔以自警鈴響起、閃光號誌顯示後6 秒至8 秒，遮斷器始
    行放下，異議人更有足夠時間並從容判斷是否可確實通過該
    平交道，抑或應暫停俟火車通過後再行通過，故不論從受處
    分人當時之空間、時間以觀，均得從容判斷，詎異議人竟仍
    違反上開規定，於平交道警鈴響起、閃光號誌顯示後仍駕車
    超越上述平交道之停止線，甚進而繼續行駛闖越平交道，是
    異議人所執上開辯詞，顯係卸責之詞，委無足採。
(三)異議人另辯以：其事發當時車旁有同行機車足以佐證燈閃時
    伊駕駛之車輛已在平交道內云云，惟本件異議人確在燈箱亮
    起、警報器響鈴、柵欄開始下降時均未停車而繼續前駛，其
    違規事證明確，業如前述，至事發當時旁邊是否有任何車輛
    同行，均核與本案無涉，自不足為有利異議人之認定。
五、綜上所述，本件異議人於上揭時、地，確有「警鈴已響，閃
    光號誌已顯示，闖平交道」之違規行為，事證明確，原處分
    機關依道路交通管理處罰條例第54條第1 款、第63條第1 項
    第3 款（原處分漏載第63條第1 項第3 款）及第24條第1 項
    第4 款（原處分漏載第1 項第4 款）規定，裁處罰鍰10,000
    元，並記違規點數3 點，並施以道路交通安全講習，核無違
    誤。本件異議人之異議為無理由，應予駁回。
據上論斷，應依道路交通案件處理辦法第19條，裁定如主文。
中    華    民    國    99    年     4    月    30    日
                        交通法庭法  官  陳俞婷
以上正本證明與原本無異。
如不服本裁定應於裁定送達後 5日內向本院提出抗告狀。
                                書記官  林宗勳
中    華    民    國    99    年     4    月    30    日

司法院資訊處製作；財團法人民間司法改革基金會備份。
